【裁判字號】    90,交訴,103
【裁判日期】    900705
【裁判案由】    過失致死等
【裁判全文】
臺灣彰化地方法院刑事判決                          九十年度交訴字第一三號
    公  訴  人  臺灣彰化地方法院檢察署檢察官
    被      告  丁○○
右列被告因過失致死等案件，經檢察官提起公訴（八十九年度偵字第八三七二號、九
十年度偵字第一七三二號），本院判決如左：
    主      文
丁○○從事業務之人，因業務上之過失致人於死，處有期徒刑肆月，如易科罰金，以
佰元折算壹日。緩刑貳年。
    事      實
一、丁○○受僱於貨運公司擔任司機，平日負責駕車接受貨物託運，係從事駕駛業務
    之人。於民國八十八年十二月二十五日上午十一時四十分許（起訴書誤為十二時
    許），駕駛車牌號碼ＱＵ─一八五Ｏ號自用小貨車，沿彰化縣溪州鄉○○路由南
    往北朝埤頭鄉方向行駛，至溪林路二八二號前設有閃光黃燈之交岔路口時，本應
    注意汽車行駛至交岔路口，其行進、轉彎應遵守燈光號誌之指示，而閃光黃燈表
    示「警告」，車輛應減速接近，注意安全，小心通過，且依當時天候、視距、路
    況等情形，並無不能注意之情事，竟疏於注意，仍以五、六十公里之時速貿然超
    速行駛。適有黃坤忠騎乘車牌號碼ＫＭＫ─六五Ｏ號機車，沿溪林路由北往南對
    向行駛而來，欲至該交岔路口左轉進入呂厝路，亦疏於注意而直接越過道路中心
    雙黃線提前左轉，致其侵入丁○○所行駛之車道內。迨丁○○見狀業已煞避不及
    ，該小貨車車頭遂與黃坤忠所騎乘之機車車頭發生嚴重碰撞，並繼而撞擊停駐於
    右側路旁由甲○○跨坐其上之車牌號碼ＥＸＶ─一一五號機車，造成黃坤忠因而
    倒地受傷，甲○○則受有
    右足背撕裂傷合併蹠骨開放性骨折、併多處肌肉破裂等傷害。黃坤忠雖經送醫急
    救，仍因多發外傷導致腦損傷，延至同年月二十九日上午六時十五分許不治死亡
    。
二、案經黃坤忠之妻丙○○○、其子乙○○、甲○○訴請台灣彰化地方法院檢察署檢
    察官偵查及自動檢舉偵查起訴。
    理      由
一、右揭事實，業據被告丁○○於警訊及偵審中坦承不諱，核與告訴人丙○○○、乙○○、甲○○指訴情節相符，並經證人羅民宜於警訊中證述明確，復有道路交通
    事故調查報告表一份、車損照片十八張、驗傷診斷書一紙附卷可稽。而被害人黃
    坤忠確因本件車禍所生多發外傷導致腦損傷死亡，亦經檢察官督同檢驗員相驗屬
    實，製有勘驗筆錄、驗斷書、相驗屍體證明書及彰化秀傳紀念醫院出具之法醫參
    考病歷摘要在卷足憑。按汽車行駛至交岔路口，其行進、轉彎應遵守燈光號誌之
    指示，又閃光黃燈表示「警告」，車輛應減速接近，注意安全，小心通過，道路
    交通安全規則第一百零二條第一項第一款、道路交通標誌標線號誌設置規則第二
    百十一條第一項第一款分別定有明文。被告係以駕駛為業務之人，更應注意依循
    上揭交通安全規定，注意減速通過交岔路口，且依當時天候、路況、視距等情形
    ，並無不能注意之特別情事，竟疏於注意而以五、六十公里之時速逕自前行，顯
    已超逾當地四十公里之時速限制，致駕車撞及被害人黃坤忠、告訴人甲○○而肇
    事，被告駕車行為顯有過失。雖被害人黃坤忠未至交岔路口即先行跨越雙黃線左
    轉，致其侵入被告行車方向之車道，亦非無過失可指，然究不得徒以被害人同有
    過失即得解免被告應負之過失罪責，且本件車禍事故經送請台灣省彰化縣區車輛
    行車事故鑑定委員會鑑定結果，亦認被害人黃坤忠駕駛重機車左轉不當，雖為肇
事主因，惟被告駕駛自小貨車行經閃光黃燈交岔路口超速行駛，則屬肇事次因，
    同於本院上開見解，有該會八十九年八月四日彰鑑字第八九二八八函所附鑑定意
    見書在卷為憑。則被告駕車過失行為，與被害人黃坤忠所生死亡結果，及告訴人
    甲○○所受之前揭傷害間，仍具有相當因果關係。本案事證已臻明確，被告犯行
    至堪認定。
二、核被告丁○○為從事駕駛業務之人，因過失駕駛行為致使他人死亡及受傷，所為
    係犯刑法第二百七十六條第二項之業務過失致死罪，及同法第二百八十四條第二
    項前段之業務過失傷害罪。其以單一之過失行為分別觸犯上開二個構成要件相異
    之罪名，侵害數個不同之生命及身體法益，為想像競合犯，應從較重之業務過失
    致死罪論處。爰審酌被告已與告訴人達成民事和解，業經告訴人丙○○○、乙○○與被告當庭陳述明確，並有告訴人甲○○簽立之和解書足憑，且被告業已坦承
    犯行，對於所犯深表悔悟，而被害人黃坤忠對於本件車禍亦有重大過失，及犯罪
    所生危害、被告過失情節之輕重、智識程度等一切情狀，量處如主文所示之刑，
    併諭知易科罰金之折算標準，以示懲儆。又被告前未曾受有期徒刑以上刑之宣告
    ，有台灣高等法院被告全國前案紀錄表可按，經此偵審程序教訓，當知警惕，信
    無再犯之虞，應認主文所宣告之刑，以暫不執行為宜，併諭知緩刑二年，以勵自
    新。
三、又被告為前開犯罪行為後，刑法第四十一條已於九十年一月十日修正公布，經比
    較修正前後之規定，以修正後之新法較有利於被告，爰依刑法第二條第一項前段
    規定，適用修正後之刑法第四十一條第一項前段，而諭知易科罰金之折算標準，
    附此敘明。
四、末查，告訴人甲○○遲至本案辯論終結後之九十年七月四日始具狀撤回過失傷害
    告訴，核與刑事訴訟法第二百三十八條第一項所定之撤回告訴期限有違，就此部
    分尚不生撤回效力。惟仍斟酌被告與該名告訴人事後和解之積極態度，資為諭知
    緩刑之重要依據，附此敘明。
據上論斷，應依刑事訴訟法第二百九十九條第一項前段，刑法第二條第一項前段、第
二百七十六條第二項、第二百八十四條第二項前段、第五十五條、第四十一條第一項
前段、第七十四條第一款，罰金罰鍰提高標準條例第一條前段、第二條，判決如主文
。
本案經檢察官陳信宏到庭執行職務。
中      華      民      國      九十      年      七      月      五    日
                                臺灣彰化地方法院交通法庭
                                      法      官  高 文 崇
右正本證明與原本無異。
如不服本判決，應於判決送達後十日內向本院提出上訴狀( 須附繕本 )。
告訴人或被害人對於判決如有不服具備理由請求檢察官上訴者，其上訴期間之計算係
以檢察官收受判決正本之日期為準。
                                      法院書記官  楊 筱 惠
中      華      民      國      九十      年      七      月      九    日
刑法第二百七十六條
因過失致人於死者，處二年以下有期徒刑、拘役或二千元以下罰金。
從事業務之人，因業務上之過失犯前項之罪者，處五年以下有期徒刑或拘役，得併科
三千元以下罰金。
刑法第二百八十四條
因過失傷害人者，處六月以下有期徒刑、拘役或五百元以下罰金。致重傷者，處一年
以下有期徒刑、拘役或五百元以下罰金。
從事業務之人，因業務之過失傷害人者，處一年以下有期徒刑、拘役或一千元以下罰
金。致重傷者，處三年以下有期徒刑、拘役或二千元以下罰金。


司法院資訊處製作；財團法人民間司法改革基金會備份。
